臺灣新北地方法院民事判決
111年度金字第3號
原      告  蔡吉峰  
被      告  林宜賢  
上列當事人間請求侵權行為損害賠償事件，原告提起刑事附帶民
事訴訟（110年度附民字第136號），經本院刑事庭移送前來，本
院於民國111年3月23日言詞辯論終結，判決如下：
    主      文
被告應給付原告新臺幣陸萬元，及自民國一百一十年三月二十日
起至清償日止，按週年利率百分之五計算之利息。
原告其餘之訴駁回。
訴訟費用由被告負擔十分之一，餘由原告負擔。
本判決第一項得假執行；但被告如以新臺幣陸萬元為原告預供擔
保，得免為假執行。
原告其餘假執行之聲請駁回。
    事實及理由
壹、程序方面：
    按訴狀送達後，原告不得將原訴變更或追加他訴，但擴張或
    減縮應受判決事項之聲明者，不在此限，民事訴訟法第255
    條第1項第3款定有明文。本件原告起訴時原聲明請求：被告
    應給付原告新臺幣（下同）80萬元，及自起訴狀繕本送達翌
    日起至清償日止，按週年利率5％計算之利息（見110年度附
    民字第136號卷【下稱附民卷】第7頁）。嗣於民國110年11
    月1日具狀變更聲明請求：被告應給付原告200萬元，及自起
    訴狀繕本送達翌日起至清償日止，按週年利率5％計算之利息
    （見附民卷第19頁）。查原告所為上開變更請求金額部分，
    核屬擴張應受判決事項之聲明，揆諸首揭規定，應予准許。
貳、實體方面：
一、原告主張：被告於109年7月15日前某日，將其申設之玉山商
    業銀行帳號000-0000000000000號帳戶（下稱系爭帳戶）之
    存摺、提款卡、密碼、網路銀行帳號及密碼等資料（以下合
    稱系爭帳戶資料），交付予訴外人林立豪。嗣林立豪所屬詐
    欺集團成員取得系爭帳戶資料後，即於109年7月間，以通訊
    軟體Line向原告佯稱得代為介紹銷售工作，並提供買家，惟
    原告須先代墊商品費用云云，致原告誤信為真，而於109年7
    月16日中午12時40分許，依指示匯款6萬元至系爭帳戶，旋
    遭提領一空。而被告因提供系爭帳戶資料予林立豪所屬詐欺
    集團成員，致原告及其他被害人受騙後匯款至系爭帳戶，業
    經本院以110年度金簡字第128號判決（下稱另案）判處被告
    犯幫助詐欺取財及幫助洗錢罪，處有期徒刑2月，現已上訴
    由本院合議庭審理中。另原告因遭詐欺，須奔波往返警察局
    、地檢署或法院，並因此失去工作，精神上深感痛苦，被告
    亦應就此賠償精神慰撫金194萬元。而被告因上開提供系爭
    帳戶資料之行為，致原告受有上開損害，原告自得請求被告
    賠償共計200萬元（計算式：6萬元+194萬元=200萬元）。爰
    依侵權行為之法律關係，提起本件訴訟等語，並聲明：㈠被
    告應給付原告200萬元，及自起訴狀繕本送達翌日起至清償
    日止，按週年利率5％計算之利息。㈡願供擔保，請准宣告假
    執行。
二、被告則以：被告雖有交付系爭帳戶資料予林立豪，然林立豪
    為被告之派工經理，因林立豪表示其等為分公司，派工薪水
    為每日結算，需每日向總公司回報派工人數，再由總公司將
    薪資匯入指定帳戶，故要求被告提供系爭帳戶，以供總公司
    匯款使用，且為避免被告擅自提領系爭帳戶內之款項，故要
    求被告應一併交付系爭帳戶資料。又被告初始未因林立豪要
    求即立刻提供系爭帳戶，嗣因林立豪未指派工作予被告，被
    告始於3日後將系爭帳戶資料交予林立豪，而被告交付系爭
    帳戶資料予林立豪時，並無預見林立豪會將系爭帳戶作不法
    使用，主觀上並無故意或過失，且被告並未詐欺原告，亦未
    提領原告遭詐欺匯至系爭帳戶之款項，客觀上亦無不法侵害
    原告權利之行為，故原告請求被告賠償上開損害，自無理由
    等語，資為抗辯，並聲明：原告之訴駁回。　
三、經查，原告主張被告交付系爭帳戶資料予林立豪，嗣林立豪
    所屬詐欺集團成員取得上開資料後，即以上開方式詐欺原告
    ，致原告受騙後匯款6萬元至系爭帳戶。而被告因提供系爭
    帳戶資料予林立豪所屬詐欺集團成員，致原告及其他被害人
    受騙後匯款至系爭帳戶，經本院以另案判決判處被告犯幫助
    詐欺取財及幫助洗錢罪，處有期徒刑2月，現已上訴由本院
    合議庭審理中等事實，有受理詐騙帳戶通報警示簡便格式表
    、匯款申請書、系爭帳戶開戶資料及歷史交易明細資料、另
    案起訴書及判決書在卷可參（見臺灣新北地方檢察署109年
    度偵字第42017號卷第14頁、第19頁、第22至23頁；本院卷
    第11至47頁、第51至57頁），並經本院依職權調閱前開刑事
    案件電子卷證核閱無誤，且為被告所不爭執，堪信原告上開
    主張為真實。
四、至原告主張被告提供系爭帳戶資料予林立豪所屬詐欺集團成
    員，致原告受有上開損害，應對原告負損害賠償責任等節，
    則為被告所否認，並以前詞置辯，故本件應審究之點為：㈠
    原告依侵權行為之法律關係，請求被告負損害賠償責任，有
    無理由？㈡原告得請求被告賠償之項目及金額為何？茲分別
    論述如下：
⒊㈠原告依侵權行為之法律關係，請求被告負損害賠償責任，有
    無理由？
  ⒈被告有幫助詐欺取財之故意：
　⑴按申請開立金融帳戶並無特殊資格或門檻限制，一般民眾均
    能自由申請，如無正當理由，實無蒐集他人金融帳戶使用之
    道理及必要，而金融帳戶為個人參與經濟活動之重要交易與
    信用工具，關乎存戶個人財產權益之保障，具有強烈屬人性
    ，與存戶之存摺、提款卡及密碼結合，其專屬性、私密性更
    形提高，故一般人均有妥善保管及防止他人擅自使用自己金
    融帳戶之基本認識，除非與本人關係密切者，難以想像有何
    理由可將個人金融帳戶輕易交付他人自由流通使用，縱有特
    殊事由偶須將個人金融帳戶提供他人使用，為免涉及不法或
    使自身信用遭受損害，必深入瞭解用途與合理性後始供之使
    用，且此種專有性物品倘落入不明陌生人手中，而未加以闡
    明正當合理用途，極易被利用作為與財產有關之犯罪工具，
    此為一般日常生活經驗及通常事理，且邇來犯罪集團利用人
    頭帳戶實行財產犯罪案件層出不窮，業已廣為媒體、政府機
    構多方宣導、披載，提醒一般民眾勿因一時失慮而誤蹈法網
    ，輕易將個人金融帳戶交付他人，成為協助他人從事財產犯
    罪之工具，是以，苟不以自己名義開立金融帳戶，反以各種
    名目向他人蒐集或取得金融帳戶，存戶應有蒐集或取得金融
    帳戶者極可能持以從事不法財產犯罪及隱藏真實身分之懷疑
    或認識，此為參與社會生活並累積社會經驗而具通常智識程
    度之一般人所可得知。
  ⑵查被告於交付系爭帳戶資料時已30餘歲，且於本院審理中自
    陳為高中畢業，曾從事工人等職務（見本院卷第86頁），足
    認被告斯時已具相當之智識能力及社會經驗。參諸被告於審
    理中另陳稱：林立豪是伊派工經理，當時因林立豪表示渠為
    分公司，派工薪水為每日結算，需每日向總公司回報派工人
    數，再由總公司將薪資匯入指定帳戶，故要求伊提供系爭帳
    戶，以供總公司匯款使用，且為避免伊擅自提領系爭帳戶內
    之款項，故要求伊應一併交付系爭帳戶資料。而林立豪一開
    始要求提供系爭帳戶時，因為伊也覺得奇怪，故並未立刻提
    供，因為伊在該處已經工作7、8個月，都是林立豪直接給伊
    現金，而非以上開方式結算薪資，嗣因林立豪開始未指派工
    作予伊，伊認為此與伊未提供系爭帳戶有關，故過3天才交
    付系爭帳戶資料予林立豪等語（見本院卷第85頁），則被告
    既曾因對林立豪所稱索取系爭帳戶之用途乙事有所疑慮，而
    未立刻提供系爭帳戶予林立豪，惟被告未再詳加瞭解林立豪
    借用系爭帳戶之理由及用途，以確保林立豪確係合法使用系
    爭帳戶，即因擔憂林立豪係因其未提供系爭帳戶，而不續行
    指派工作，而輕率將系爭帳戶資料交予林立豪使用，未予確
    認系爭帳戶後續使用情形，顯有容任他人以系爭帳戶供作不
    法使用之意。準此，被告對於林立豪突然以與先前結算薪資
    方式有異之理由，要求其提供金融帳戶以供使用，並悉數交
    出存摺、提款卡、密碼、網路銀行帳號及密碼等全部資料，
    依被告之智識程度、社會經驗及判斷能力，當已得查悉其違
    常，堪認被告將系爭帳戶資料交予林立豪使用時，主觀上已
    預見其提供之系爭帳戶極可能遭他人利用持作財產犯罪之工
    具，而有幫助詐欺取財之故意，故被告抗辯前詞，尚非有據
    ，不足為採。
　⒉被告應負侵權行為損害賠償責任：
  ⑴按因故意或過失，不法侵害他人之權利者，負損害賠償責任
    。故意以背於善良風俗之方法，加損害於他人者亦同。數人
    共同不法侵害他人之權利者，連帶負損害賠償責任。不能知
    其中孰為加害人者亦同。造意人及幫助人，視為共同行為人
    ，民法第184條第1項前段、後段、第185條第1項、第2項分
    別定有明文。又數人共同不法侵害他人之權利者，對於被害
    人所受損害，所以應負連帶賠償責任，係因數人之行為共同
    構成違法行為之原因或條件，因而發生同一損害，具有行為
    關連共同性之故。民事上之共同侵權行為，並不以共同侵權
    行為人在主觀上有犯意聯絡為必要，如在客觀上數人之不法
    行為，均為其所生損害之共同原因，即所謂行為關連共同，
    已足以成立共同侵權行為（最高法院85年度台上字第139號
    判決意旨參照）。民事共同侵權行為，只須各行為人之行為
    合併主要侵權行為後，同為損害發生之原因，且各行為與損
    害結果間有相當因果關係為已足，與刑事之共犯關係不同，
    即民事共同侵權行為人間是否有共同謀意，並非所問（最高
    法院104年度台上字第1994號判決意旨參照）。
　⑵查被告基於幫助詐欺取財之故意，提供系爭帳戶資料予林立
    豪所屬詐欺集團成員，致原告受騙後依指示匯款至系爭帳戶
    ，再由該詐欺集團成員領得該詐騙款項，是被告上開行為已
    幫助該詐欺集團成員實現對原告詐欺取財之結果，則被告主
    觀上既有幫助詐欺取財之故意，客觀上亦以不法之幫助行為
    ，幫助詐欺集團成員遂行對原告詐欺取財之結果，且此與原
    告所受損害間，具有相當因果關係，揆諸前揭法條及裁判意
    旨，被告自應對原告所受損害，負侵權行為損害賠償責任，
    是被告抗辯其並未詐欺原告，亦未提領原告遭騙款項，故毋
    庸對原告負損害賠償之責等詞，尚非有據，要無可採。從而
    ，原告依侵權行為之法律關係，請求被告負損害賠償責任，
    洵屬有據。
　㈡原告得請求被告賠償之項目及金額為何？
　⒈本件被告因上開提供系爭帳戶資料之行為，致原告受有損害
    ，業如前述，是被告自應就其上開行為所生之損害，負損害
    賠償責任，茲就原告請求賠償之各項金額，分別審酌如下：
　⑴財產損失：
　  按損害賠償，除法律另有規定或契約另有訂定外，應以填補
    債權人所受損害及所失利益為限，民法第216條第1項定有明
    文。查原告主張其因被告提供系爭帳戶資料予林立豪所屬詐
    欺集團成員，致原告受騙後匯款6萬元至系爭帳戶乙節，業
    據認定如前，是原告主張其受有6萬元之積極損害，被告應
    就此負損害賠償責任部分，洵屬有據。
　⑵精神慰撫金：　
　①按慰撫金之賠償，以人格權遭遇侵害，使精神上受痛苦為必
    要。是不法侵害被害人之財產，而對其身體、生命、自由等
    人格權並未有何加害行為，縱因此使被害人苦惱，亦不生賠
    償慰撫金之問題（最高法院83年度台上字第2097號判決意旨
    參照）。
　②查原告雖主張其因被告上開提供系爭帳戶資料之行為，致其
    須奔波往返警察局、地檢署或法院，並因而失去工作，而受
    有精神上痛苦云云，然被告上開行為係不法侵害原告之財產
    ，並非不法侵害原告之身體、健康、名譽、自由、信用、隱
    私、貞操，或其他人格法益、身分法益而情節重大之情形，
    揆諸前揭裁判意旨，原告請求被告賠償精神慰撫金194萬元
    ，於法未合，洵屬無據。
　⒉末按給付無確定期限者，債務人於債權人得請求給付時，經
    其催告而未為給付，自受催告時起，負遲延責任；其經債權
    人起訴而送達訴狀，或依督促程式送達支付命令，或為其他
    相類之行為者，與催告有同一之效力；又遲延之債務，以支
    付金錢為標的者，債權人得請求依法定利率計算之遲延利息
    ；應付利息之債務，其利率未經約定，亦無法律可據者，週
    年利率為5％，民法第229條第2項、第233條第1項前段、第20
    3條分別定有明文。本件原告請求被告給付之損害賠償，係
    以支付金錢為標的，故原告請求被告給付自起訴狀繕本送達
    翌日即110年3月20日（見附民卷第11頁）起至清償日止，按
    週年利率5％計算之利息，於法有據，應予准許。
五、綜上所述，原告依侵權行為之法律關係，請求被告給付6萬
    元，及自110年3月20日起至清償日止，按週年利率5％計算之
    利息，為有理由，應予准許；逾此範圍之請求，為無理由，
    應予駁回。
六、本件事證已臻明確，兩造其餘攻防方法及所提證據，核與判
    決結果不生影響，爰不予逐一論駁，附此敘明。　　
七、本件原告勝訴部分，本院命被告給付之金額未逾50萬元，爰
    依民事訴訟法第389條第1項第5款規定，依職權為假執行之
    宣告，而原告勝訴部分雖陳明願供擔保聲請宣告假執行，然
    其聲請僅係促使法院為職權之發動，爰不另為供擔保准予假
    執行之諭知。至原告敗訴部分，其假執行聲請已失所附麗，
    應併予駁回。
八、訴訟費用負擔之依據：民事訴訟法第79條。　　
中　　華　　民　　國　　111 　年　　3 　　月　　30　　日
                  民事第七庭    法　官　李宇銘
以上正本係照原本作成。
如對本判決上訴，須於判決送達後20日之不變期間內，向本院提
出上訴狀。如委任律師提起上訴者，應一併繳納上訴審裁判費。
中　　華　　民　　國　　111 　年　　3 　　月　　30　　日
                                書記官  黃筱玲